臺灣嘉義地方法院刑事判決　　　　　　　 96年度訴字第897號
公　訴　人　臺灣嘉義地方法院檢察署檢察官
被　　　告　乙○○
　　　　　　甲○○
上列被告等因違反森林法案件，經檢察官提起公訴（96年度偵續
字第40號），被告等於本院行準備程序時就犯罪事實為有罪之陳
述，經合議庭裁定適用簡式審判程序，判決如下：
    主  文
乙○○結夥二人以上竊取森林主產物，為搬運贓物，使用車輛，
處有期徒刑捌月，併科罰金新臺幣貳萬壹仟捌佰貳拾貳元，罰金
如易服勞役，以新臺幣壹仟元折算壹日。減為有期徒刑肆月，併
科罰金新臺幣壹萬零玖佰拾壹元，有期徒刑如易科罰金，罰金如
易服勞役，均以新臺幣壹仟元折算壹日。
甲○○結夥二人以上竊取森林主產物，為搬運贓物，使用車輛，
處有期徒刑捌月，併科罰金新臺幣貳萬壹仟捌佰貳拾貳元，罰金
如易服勞役，以新臺幣壹仟元折算壹日。減為有期徒刑肆月，併
科罰金新臺幣壹萬零玖佰拾壹元，有期徒刑如易科罰金，罰金如
易服勞役，均以新臺幣壹仟元折算壹日。
    事實及理由
一、本件犯罪事實及證據均引用檢察官起訴書（如附件）之記載
    。惟犯罪事實一、第11行應補充為「晚間21時許駕駛挖土機
    ，夥同亦在現場之2 名真實姓名年籍不詳之成年人，竊取將
    已被不詳之人拔起... 」，證據部分另補充被告乙○○、甲
    ○○於本院審理中之自白、行政院農業委員會林務局嘉義林
    區管理處民國96年11月8 日嘉政字第0965112761號函及該函
    檢附之玉井事業區第13林班茄苳盜採案國有林產物被害價金
    查定書。
二、論罪科刑：
(一)按森林係指林地及其群生竹、木之總稱。而所謂森林主產物
    ，依國有林林產物處分規則第三條第一款之規定，係指生立
    、枯損、倒伏之竹木及餘留之根株、殘材而言。是森林主產
    物，並不以附著於其生長之土地，仍為森林構成部分者為限
    ，尚包括已與其所生長之土地分離，而留在林地之倒伏竹、
    木、餘留殘材等。至其與所生長土地分離之原因，究係出於
    自然力或人為所造成，均非所問。他人盜伐後未運走之木材
    ，仍屬於林地內之森林主產物。森林法第五十條所定竊取森
    林主、副產物之竊取云者，即竊而取之之謂，並不以自己盜
    伐者為限，縱令係他人盜伐而仍在森林內，既未遭搬離現場
    ，自仍在管理機關之管領力支配下，如予竊取，仍為竊取森
    林主產物，應依森林法之規定論處（最高法院93年台上字第
    860 號判例參照）。是核被告2 人所為，均係犯森林法第52
    條第1 項第4 款、第6 款之結夥二人以上竊取森林主產物，
    為搬運贓物，使用車輛罪。被告2 人與何信忠以及上開2 名
    真實年籍姓名不詳之成年人，彼此間有犯意聯絡及行為分擔
    ，均為共同正犯。
(二)爰依被告2 人之供述及卷附其等之臺灣高等法院被告前案紀
    錄表，審酌：被告乙○○國中畢業之智識程度，目前無業、
    與父母親同住之生活狀況，前曾因違反麻醉藥品管理條例案
    件經判處有期徒刑6 月（不構成累犯）；被告甲○○高職畢
    業之智識程度，目前從事臨時工，與太太及小孩同住之生活
    狀況，有公共危險等前案紀錄（均不構成累犯）；以及其等
    之犯罪動機、目的，所竊取之茄苳樹價值，及犯後均坦承犯
    行，態度良好等一切情狀，並參酌公訴人對被告2 人均求處
    有期徒刑8 月，併科罰金新台幣（下同）21,822元（詳後述
    ），以及被告2 人亦同意公訴人上開求刑，對被告2 人分別
    量處如主文所示之有期徒刑。另按犯森林法第52條之加重竊
    取森林主、副產物罪，應併科之罰金以贓額2 倍以上5 倍以
    下為其額度；且贓額之計算，係以原木山價為準，並不以交
    易價格之市價為準（最高法院81年度台上字第1758號判決、
    47年度台上字第1095號判例參照）。本件被告2 人竊取之茄
    苳樹材積為5. 4立方公尺，被害價格即山價為7,274 元，有
    上開被害價金查定書1 紙在卷可佐（見本院卷第22頁），爰
    依森林法第52條之規定，併諭知被告2 人均應併科贓額3 倍
    即21,822元之罰金，並均諭知罰金易服勞役之折算標準。
(三)按犯罪在96年4 月24日以前者，除本條例另有規定外，依下
    列規定減刑：一、死刑減為無期徒刑；二、無期徒刑減為有
    期徒刑20年；三、有期徒刑、拘役或罰金，減其刑或金額二
    分之一。依本條例應減刑之罪，未經判決確定者，於裁判時
    ，減其宣告刑。96年7月4日公布、同年7月16日施行之中華
    民國九十六年罪犯減刑條例第2條第1項、第7條第1項分別定
    有明文。經查，被告2 人之犯罪時間係在96年4 月24日以前
    ，復無不得減刑之例外情形，爰依上開減刑條例之規定，均
    減其宣告刑如主文所示，並均諭知減刑後有期徒刑易科罰金
    、罰金易服勞役之折算標準。
三、依刑事訴訟法第273條之1第1項、第299條第1項前段、第310
    條之2 、第454 條第2 項，森林法第52條第1 項第4 款、第
    6 款，刑法第11條前段、第28條、第41條第1 項前段、第42
    條第3 項前段，中華民國九十六年罪犯減刑條例第2 條第1
    項第3 款、第7 條、第9 條，判決如主文。
本案經檢察官江金星到庭執行職務。
中　　華　　民　　國　　96　　年　　11　　月　　30　　日
                    刑事第三庭  法  官  陳 蒨 儀
上列正本證明與原本無異。
如不服本判決，應於判決送達後十日內向本院提出上訴狀，上訴
書狀依法應敘述具體理由，如未敘述具體理由者，應於上訴期間
屆滿後二十日內補提理由書於本院（均應附繕本）。告訴人或被
害人如對於本判決不服者，應具備理由請求檢察官上訴，其上訴
期間之計算係以檢察官收受判決正本之日期為準。
中　　華　　民　　國　　96　　年　　12　　月　　3 　　日
                                書記官  楊 國 色
附錄本案論罪科刑法條全文：
森林法第52條：
竊取森林主、副產物而有左列情形之一者，處6月以上5年以下有
期徒刑，併科贓額2倍以上5倍以下罰金：
一　於保安林犯之者。
二　依機關之委託或其他契約，有保護森林義務之人犯之者。
三　於行使林產採取權時犯之者。
四　結夥二人以上或僱使他人犯之者。
五　以贓物為原料，製造木炭、松節油、其他物品或培植菇類
    者。
六　為搬運贓物，使用牲口、船舶、車輛，或有搬運造材之設備
    者。
七　掘採、毀壞、燒燬或隱蔽根株，以圖罪跡之湮滅者。
八　以贓物燃料，使用於礦物之採取，精製石灰、磚瓦或其他物
    品之製造者。
前項未遂犯罰之。
第一項第五款所製物品，以贓物論，沒收之。
